【裁判字號】    88,上訴,4696
【裁判日期】    890302
【裁判案由】    毒品危害防制條例等
【裁判全文】
臺灣高等法院刑事判決                          八十八年度上訴字第四六九六號
    上  訴  人
    即  被  告  甲○○
    選任辯護人  邱朝象律師
右上訴人因毒品危害防制條例案件，不服臺灣桃園地方法院八十八年度訴字第三六七
號，中華民國八十八年九月二十三日第一審判決（起訴案號：臺灣桃園地方法院檢察
署八十八年度偵字第八三九號），提起上訴，本院判決如左：
        主  文
上訴駁回。
        事  實
一、甲○○於民國八十七年十二月中旬，在中國大陸地區廣東省深圳市「平湖賓館」
    內，向一姓名年籍不詳綽號「阿梅」之大陸女子，無償收受屬我國行政院公告甲
    類第四款管制進出口物品之第一級毒品海洛因一小包（毛重二點二一公克，淨重
    零點九六公克）後，竟基於運輸及私運管制物品海洛因之犯意，將該包海洛因分
    成二小包，再以雜誌紙包裝妥密後，分別置於自身所有穿著之休閒鞋左、右鞋襯
    底內。旋於八十七年十二月二十九日搭乘火車至香港，再由香港搭乘中華航空公
    司ＣＩ第六○六號班機，於同日下午三時許入境我國桃園中正機場，將該海洛因
    私運入境。迨於中正機場入境海關檢查室檢驗時，為警當場查獲上情，並扣得甲
    ○○所有之毒品海洛因一包及供犯罪所用之休閒鞋一雙。
二、案經內政部警政署航空警察局移送台灣桃園地方法院檢察署檢察官偵查起訴。
        理  由
一、訊據被告甲○○坦承於八十七年十二月中旬，在中國大陸地區廣東省深圳市「平
    湖賓館」內，自一中國大陸籍綽號「阿梅」之女子，無償取得海洛因一小包後，
    將毒品海洛因分成二小包，以雜誌紙包裝妥密後，分別藏置於穿著之休閒鞋左、
    右鞋襯底內，於八十七年十二月二十九日自香港搭乘飛機來台，私運毒品入境，
    為警於機場查獲等情，核於卷附扣押物品清單及旅客入出境紀錄查詢表所載情節
    相符。而扣案之上開白色粉末經送請鑑定結果，確係第一級毒品海洛因（毛重二
    點二一公克，淨重零點九六公克），有法務部調查局八十八年一月十九日（８８
    ）000000000號鑑定通知書一紙在卷可稽。雖被告矢口否認有運輸毒品
    之犯行，辯稱：被查獲之海洛因係供己施用，並無運輸毒品，且於收受時亦不知
    係屬海洛因云云。惟查：
（一）被告為警查獲製作筆錄後，於八十七年十二月二十九日下午三時五十分許，經
      警提供空塑膠瓶，被告並親自簽封洗滌、檢視瓶內無任何雜質後，排尿入瓶內
      ，再親自簽封按捺指紋確認無訛，為被告自承在卷，並有被告簽名之警訊筆錄
      在卷可憑。被告尿液經送法務部調查局先以螢光偏極免疫分析法篩驗，再以氣
      相層析質譜儀分析法確認後，檢驗結果為嗎啡陰性反應，有該局八十八年四月
      八日（８８）000000000號檢驗通知書一紙在卷可考。另被告前未曾
      有施用海洛因之前科紀錄，亦有台灣桃園地方法院檢察署刑案資料查註紀錄表
      及本院被告全國前案紀錄表各乙份在卷可憑。又被告於本院審理時供稱：向大
      陸女子取得本件毒品後，約曾施用二、三次，最後一次是在八十七年十二月二
      十八日下午。按海洛因經注射入人體後，一般而言，尿液中能否驗出嗎啡陽性
      反應固與其投與量、投與途徑、採尿時間、個人體質、及檢驗方法之靈敏度有
      關，惟國外曾有文獻報導注射六毫克之海洛因鹽酸鹽，其代謝物嗎啡之平均可
      檢出時限約為二十六小時。另國外亦曾有文獻報導注射二十毫克之嗎啡硫酸鹽
      ，其嗎啡之平均可檢出時限約為四十五小時，此經行政院衛生署藥物食品檢驗
      局以八十一年九月八日（八一）藥檢一字第八一一四八八五號函敘綦詳，並為
      本院歷來審理施用毒品案件職務上所知悉。被告供稱於八十七年十二月中旬，
      向大陸女子取得扣案之海洛因後，即多次施用，復於案發採尿送驗前二十四小
      時內猶有施用海洛因之行為，然被告尿液檢驗結果卻呈現嗎啡陰性反應，顯見
      被告並無施用毒品之事實，被告辯稱：取得本件毒品私運入境，係供己吸用，
      要非屬實。
（二）雖被告於翌日（八十七年十二月三十日）經原審法院裁定送台灣桃園看守所附
      設勒戒所觀察、勒戒，且於三十一日（即為警查獲後二日）經該所採尿，以全
      自動煙毒檢測分析儀（ＥＴＳ）（酵素免疫測定法）檢驗結果，呈嗎啡陽性反
      應，此有台灣桃園看守所八十八年五月二十五日桃所德衛字第○○三一五號函
      暨台灣桃園監獄八十八年一月六日不法藥物尿液檢定書各一份附卷可參。然就
      濫用藥物尿液篩檢係分成初步檢驗及確認檢驗兩個步驟，初步檢驗係使用免疫
      學方法，由於免疫學方法對於部分藥物可能呈假陽性反應，因此初步檢驗呈陽
      性之尿液檢體須再以氣相層析質譜儀分析法予以確認。此有行政院衛生署藥物
      食品檢驗局八十八年七月二十二日藥檢壹字第八八一○六九四號函存卷可按。
      查法務部調查局所使用之氣相層析質譜儀分析法係包括「氣相層析儀」及「質
      譜儀」兩部分。其中氣相層析儀為將物質氣化後，再經分析管分離，由於各種
      物質之沸點及對管柱之吸附力不同，在經過檢測器（Dete cto）測定後，表現
      出不同之滯留時間（Retension time），以滯留時間來判斷係何種物質。而「
      質譜儀」部分為其檢測器，能將物質撞擊成碎片，記錄其質譜圖。因每個化合
      物之鍵結能力不同，故不同之物質會有其特定之質譜圖，因此在物質之判斷上
      有如指紋之鑑定。因之在理論上，扣除人為之因素，其精確度接近百分之百。
      依據上開尿液檢體檢驗方法之說明，同時參酌被告採尿時間先後，自應以法務
      部調查局之鑑驗報告結果較為可採。
二、按煙毒之為運輸或持有，應以路程之遠近及多寡，並依實際情形參酌被告之犯意
    而認定，倘被告夾帶海洛因係供自己施用，且攜帶少數，則除其行為合其他規定
    之處罰外，固無運輸罪責可言（最高法院八十二年度台上字第三四號及七十二年
度台上字第六五九八號刑事判決參照）。雖被告運輸入境之毒品僅有淨重○、九
    六公克，然被告並非供己施用，已如前述，自不得以被告私運少量毒品入境，即
    認被告並非意在運輸。再被告於取得毒品後將毒品海洛因分成二小包，以雜誌紙
    包裝妥密後，分別置於所穿之休閒鞋左、右鞋襯底內，顯見被告明知毒品無疑。
    被告在中國大陸取得毒品後，即攜帶毒品搭乘火車前去香港，再乘坐飛來台，足
    見被告確有運輸毒品之犯意。又運輸毒品罪之成立，並無限於運送他人所有或持
    有之毒品為要件，亦即不以為他人輸送為必要。被告私運自身所有之毒品入境，
    自亦構成運輸毒品罪。事證明確，被告運輸毒品犯行堪以認定。至被告於本院審
    理時另稱係以約二百元之人民幣向「阿梅」之女子購買毒品，惟此部分僅有被告
    之自白，並無其它證據足以審認，自不得為被告之論罪之依據，併此敘明。
三、查海洛因係屬毒品危害防制條例第二條所稱之第一級毒品，復為行政院依懲治走
    私條例第二條第四項授權公告之甲類管制進出口物品；而自大陸地區私運物品進
    入台灣地區者，以私運物品進口論，懲治走私條例第十二條亦定有明文。被告私
    運海洛因入境台灣，核其所為，係犯毒品危害防制條例第四條第一項之運輸第一
    級毒品罪及懲治走私條例第二條第一項之私運管制物品進口罪。被告持有毒品之
    低度行為，應為運輸毒品之高度行為所吸收，不另論罪。被告以一行為觸犯上開
    二罪，為一行為觸犯數罪名，為想像競合犯，應依刑法第五十五條規定從一重以
    運輸第一級毒品罪處斷。查被告私運毒品入境重量僅有○、九六公克，所稱為害
    尚非重大，倘處以法定最輕本刑無期徒刑，尚嫌過重，被告犯罪情狀，顯可憫恕
    ，依刑法第五十九條規定減輕其刑。
四、原審調查結果，適用毒品危害防制條例第四條第一項、第十八條第一項前段、第
    十九條第一項、懲治走私條例第二條第一項、第十一條、刑法第十一條前段、第
    五十五條、第五十九條規定，同時審酌被告之品性、犯罪動機、目的、手段、犯
    行潛藏之危害及犯後態度等一切情狀，量處有期徒刑七年二月。扣案之毒品海洛
    因一小包（毛重二、二一公克，淨重○、九六公克）依毒品危害防制條例第十八
    條第一項前段規定，沒收銷燬之，又扣案之休閒鞋一雙，為被告所有供犯罪所用
    之物，亦應依同法第十九條第一項規定宣告沒收。認事用法，核無違誤，量刑亦
    稱妥適。被告上訴意旨，否認犯罪，為無理由，應予駁回。
據上論斷，應依刑事訴訟法第三百六十八條，判決如主文。
本案經檢察官李金定到庭執行職務。
中      華      民      國     八十九     年      三      月     二     日
                                台灣高等法院刑事第十四庭
                                    審判長法  官  陳  祐  輔
                                          法  官  蔡  國  在
                                          法  官  陳  國  文
右正本證明與原本無異。
                                          書記官  王  柏  敦
中      華      民      國     八十九     年      三      月     六     日
附論罪科刑依據之法條
毒品危害防治條例
第四條第一項
          製造、運輸、販賣第一級毒品者，處死刑或無期徒刑；處無期徒刑者，得
          併科新臺幣一千萬元以下罰金。
第十八條第一項
          查獲之毒品及專供製造或施用毒品之器具，不問屬於犯人與否，均沒收銷
          燬之。但合於醫藥或研究之用者，得不予銷燬。
          前項合於醫藥或研究用毒品或器具之管理辦法，由法務部會同行政院衛生
          署定之。
第十九條第一項
  犯第四條至第九條、第十二條、第十三條或第十四條第一項、第二項之罪
          者，其供犯罪所用或因犯罪所得之財物，均沒收之，如全部或一部不能沒
          收時，追徵其價額或以其財產抵償之。
懲治走私條例
第二條第一項
          私運管制物品進口﹑出口逾公告數額者，處七年以下有期徒刑，得併科新
          臺幣二十萬元以下罰金。
第十一條
          走私行為之處罰，海關緝私條例及本條例無規定者，適用刑法或其他有關
          法律。


司法院資訊處製作；財團法人民間司法改革基金會備份。
